臺灣基隆地方法院刑事判決　　　　　　　96年度訴字第1198號
公　訴　人　臺灣基隆地方法院檢察署檢察官
被　　　告　乙○○
　　　　　　　　　　（現另案在臺灣基隆監獄基隆分監執行中
上列被告因毒品危害防制條例案件，經檢察官提起公訴（96年度
毒偵字第2673、2835、3070、3157號），被告就被訴事實為有罪
之陳述，本院合議庭裁定由受命法官獨任進行簡式審判程序審理
，判決如下：
    主  文
乙○○施用第一級毒品，累犯，處有期徒刑柒月；又施用第一級
毒品，累犯，處有期徒刑柒月，扣案之第一級毒品海洛因壹包（
淨重零點零公克、包裝重零點壹捌公克）沒收銷燬；又施用第
一級毒品，累犯，處有期徒刑柒月，扣案之第一級毒品海洛因壹
包（淨重零點零伍公克、包裝重零點貳公克）沒收銷燬；注射
針筒貳支沒收；又施用第一級毒品，累犯，處有期徒刑柒月；又
施用二級毒品，累犯，處有期徒刑月；又施用二級毒品，累犯
，處有期徒刑月。應執行有期徒刑壹年貳月，扣案之第一級毒
品海洛因貳包（合計淨重零點零捌公克、包裝重零點肆壹公克）
沒收銷燬，注射針筒貳支沒收。
    事  實
一、乙○○前因施用毒品案件，經本院以90年度毒聲字第604 號
    裁定送觀察、勒戒後，因認有繼續施用毒品之傾向，經復經
    本院以90年度毒聲字第980 號裁定令入戒治處所施以強制戒
    治，復經本院以90年度毒聲字第1672號裁定停止戒治付保護
    管束，於91年1月3日出戒治處所，迄91年7月5日保護管束期
    滿未經撤銷而完成其毒癮戒斷療程，並由臺灣基隆地方法院
    檢察署檢察官於91年7 月10日以91年度戒毒偵字第43號為不
    起訴處分確定。復因施用毒品案件，經臺灣基隆地方法院檢
    署以94年度毒偵字第1963號提起公訴，經本院以94年度訴字
    第886號判處有期徒刑8月、6月，應執行有期徒刑1年確定；
    另因贓物案件，經同署檢察官以94年度偵字第3294號提起公
    訴，並經本院以94年度基簡字第720號判處有期徒刑4月確定
    ，及因竊盜案件，經同署檢察官以94年度偵字第3604號提起
    公訴，並經本院以95年度易字第405號判處有期徒刑1年確定
    ，上開案件經本院以96年度聲減字第48號，裁定減刑並定應
    執行刑為有期徒刑壹年壹月，於94年12月23日入監執行，迄
    96年7月16日執行完畢出監。
二、乙○○仍不知戒除毒癮，明知海洛因、安非他命類業經公告
    列為毒品危害防制條例之第一級毒品、第二級毒品，不得非
    法持有、施用，仍先後為下列行為：
(一)、基於施用第一級毒品海洛因之犯意，於96年9月11日晚間11
    時許，在其位於基隆市○○區○○街45巷18號住處內，以將
    稀釋後之海洛因置入注射針筒內再持以施打血管之方式，施
    用第一級毒品海洛因1 次；另基於施用第二級毒品安非他命
    類（安非他命暨甲基安非他命）之犯意，於海洛因施用完畢
    後，同在上開住處內，以將安非他命類置放在自行組裝之玻
    璃球吸食器內燒烤使生霧化白煙再以口鼻吸食之方式，施用
    第二級毒品安非他命類1次，嗣於同月12日晚間9時10分許，
    因另涉竊盜案件，為警在基隆市○○路248號前查獲。經其
    同意採尿送驗，結果呈嗎啡及甲基安非他命、安非他命陽性
    反應。
(二)、基於施用第一級毒品海洛因之犯意，96年10月20日晚間11時
    許，在同上處所，以將稀釋後之海洛因置入注射針筒內再持
    以施打血管之方式，施用第一級毒品海洛因1 次，嗣於同月
    21日晚間8時30分許，在基隆市○○街2巷1 號前為警查獲，
    並扣得乙○○所有之第一級毒品毒品海洛因1包（淨重0.03
    公克、包裝重0.18公克），且經採尿送驗結果，呈嗎啡陽性
    反應。
(三)、基於施用第一級毒品海洛因之犯意，於96年10月22日晚間11
    時許，亦在上開住處內，以將稀釋後之海洛因置入注射針筒
    內再持以施打血管之方式，施用第一級毒品海洛因1 次，嗣
    於同月23日下午4時50分許，為警在基隆市○○區○○路99
    巷1號2樓同安旅社201 室查獲，並扣得乙○○所有之第一級
    毒品毒品海洛因1包（淨重0.05公克、包裝重0.23 公克）及
    其所有供施用第一級毒品所用之注射針筒2 支，且經採尿送
    驗結果，呈嗎啡陽性反應。
(四)、基於施用第一級毒品海洛因之犯意，於96年11月11日某時許
    ，亦在上開住處內，以將稀釋後之海洛因置入注射針筒內再
    持以施打血管之方式，施用第一級毒品海洛因1 次；另基於
    施用第二級毒品安非他命之犯意，於海洛因施用完畢後，同
    在上開住處內，以將安非他命置放在自行組裝之玻璃球吸食
    器內燒烤使生霧化白煙再以口鼻吸食之方式，施用第二級毒
    品安非他命類1次，嗣於同月12日下午4時30分許，因另涉竊
    盜案為警在基隆市○○路65巷39號前為警查獲，且經其同意
    採尿送驗，結果分別呈嗎啡及甲基安非他命、安非他命陽性
    反應而查悉上情。
三、案經臺北縣警察局第一分局、第二分局分別報請臺灣基隆地
    方法院檢察署檢察官偵查起訴。
    理   由
一、本件被告乙○○所犯為毒品危害防制條例第10條第1項、第2
    項之施用第一級毒品罪、第二級毒品罪，均非死刑、無期徒
    刑、最輕本刑為 3年以上有期徒刑之罪，或高等法院管轄第
    一審之案件，被告於本院準備程序中，就被訴事實為有罪之
    陳述，經告以簡式審判程序之旨，並聽取檢察官、被告之意
    見後，本院合議庭裁定由受命法官進行簡式審判程序，是本
    件之證據調查，依刑事訴訟法第273條之2規定，不受同法第
    159條第1項、第161條之2、第161條之3、第163條之1及第16
    4條至第170條規定之限制，合先敘明。
二、上揭分別施用第一級、第二級毒品之事實，業據被告於本院
    審理時均坦承不諱，且被告於96年9 月12日、96年10月21日
    、96年10月23日、96年11月12日先後為警採集其親自排放之
    尿液，送請臺灣尖端先進生技醫藥股份有限公司，以氣相層
    析質譜儀分析法確認檢驗結果，96年10月21日、96年11月23
    日所採集之尿液呈嗎啡陽性反應（安非他命類陰性反應）；
    96年9月12日、96年11月12日所採集之尿液呈嗎啡陽性反應
    ，安非他命、甲基安非他命陽性反應，此有臺灣尖端先進生
    技醫藥股份有限公司96年9月27日、96年11月1 日（2份）、
    11月22日出具之濫用藥物檢驗報告4 份在卷可稽，而以該等
    公司所用之氣相層析質譜儀分析法之精確度而論，應可剔除
    「偽陽性反應」之可能（行政院國軍退除役官兵輔導委員會
    臺北榮民總醫院83年3月1日北總內字第01855號、同年4月
    7日北總內字第03059號函參照），該檢驗結果自可憑信。
    另扣案被告自承分別供其於事實欄二、(二)(三)施用，疑似海洛
    因之白粉2包（合計淨重0.08公克，包裝重0.41 公克），經
    送請法務部調查局檢驗結果，確含第一級毒品海洛因成分，
    此有該局96年11月4日、11月12日調科壹字第09623078260號
    、0000000000號鑑定通知書在卷可參，復有被告自承為其所
    有，供其為事實欄二、(三)施用第一級毒品所用之注射針筒2
    支扣案足佐，堪認被告上開自白與事實相符，應係真實。
三、按毒品危害防制條例於92年7月9日修正公布，自93年1月9日
    施行，其中第20條、第23條將施用毒品之刑事處遇程序，區
    分為「初犯」及「5年內再犯」、「5年後再犯」。依其立法
    理由之說明：「初犯」，經觀察、勒戒或強制戒治後，應為
    不起訴處分或不付審理之裁定；經觀察、勒戒或強制戒治執
    行完畢釋放後，「5 年內再犯」者，因其再犯率甚高，原實
    施之觀察、勒戒及強制戒治既已無法收其實效，爰依法追訴
    或裁定交付審理。至於初犯經觀察、勒戒或強制戒治執行完
    畢釋放後，「5 年後再犯」者，前所實施之觀察、勒戒或強
    制戒治已足以遮斷其施用毒品之毒癮，為期自新及協助其斷
    除毒癮，仍適用「初犯」規定，先經觀察、勒戒或強制戒治
    之程序。從而依修正後之規定，僅限於「初犯」及「5 年後
    再犯」（初犯經觀察、勒戒或強制戒治釋放後，5 年內均無
    施用毒品之行為）二種情形，始應先經觀察、勒戒或強制戒
    治程序。倘被告於5年內已再犯，經依法追訴處罰，縱其第3
    次（或第3 次以上）再度施用毒品之時間，在「初犯」經觀
    察、勒戒或強制戒治執行完畢釋放5年以後，已不合於「5年
    後再犯」之規定，且因已於「5 年內再犯」，顯見其再犯率
    甚高，原實施觀察、勒戒或強制戒治，已無法收其實效，即
    應依該條例第10條處罰（最高法院95年度第7次刑事庭會議
    、95年度台非字第161、203、230、246號判決參照參照）。
    經查，被告有如事實欄所載因施用毒品案件，先後經觀察、
    勒戒、強制戒治、停止戒治、不起訴處分、起訴科刑及刑之
    執行之情形，有臺灣高等法院被告前案紀錄表在卷可稽，是
    以，被告於上開強制戒治執行完畢釋放後5 年內，復因施用
    毒品，經法院判處罪刑確定後，再為本案施用第一級毒品犯
    行，故本案固係在被告經強制戒治執行完畢釋放後5 年後所
    犯，然因被告已於強制戒治執行完畢釋放後5年內再犯，且
    業經依法追訴處罰，本案自不該當於「初犯」或「5年後再
    犯」，揆諸前揭說明，即無再經觀察、勒戒等程序之必要，
    而應依法論科。
四、論罪科刑
(一)、查海洛因及安非他命類分別係毒品危害防制條例第2條第2項
    第1款、第2款所定之第一級毒品、第二級毒品，被告予以施
    用，核其所為，係犯毒品危害防制條例第10條第1項、第2項
    之施用第一級毒品罪及施用第二級毒品罪。其持有第一級毒
    品海洛因及第二級毒品安非他命類係供施用，其持有第一級
    毒品、第二級毒品之低度行為分別為施用第一級毒品、第二
    級毒品之高度行為所吸收，不另論罪。被告所犯上開6 罪，
    犯意各別，行為互殊，應予分論併罰。末查，被告曾有如前
    所述之犯罪科刑及刑之執行情形，此有臺灣高等法院被告前
    案紀錄表在卷可稽，其於有期徒刑執行完畢後，5年以內，
    故意再犯本案有期徒刑以上之6 罪，均為累犯，各應依刑法
    第47條第1項規定，加重其刑。
(二)、爰審酌被告前因施用毒品經觀察勒戒、強制戒治、徒刑完畢
    後，猶不知戒惕，復再施用第一級、第二級毒品，無視於毒
    品對於自身健康之戕害及國家對於杜絕毒品犯罪之禁令，顯
    無戒斷之決心，然念及其前開犯罪係戕害自身，尚未害及他
    人，且犯罪後復坦承犯行，態度尚可等一切情狀，就其所犯
    上開6 罪分別量處如主文所示之刑，並定其應執行之刑，以
    資儆懲。
(三)、另扣案事實欄二、(二)(三)查獲之第一級毒品海洛因2 包（合計
    淨重0.08公克，包裝重0.41公克），因包裝與其上極微量之
    毒品均已合而為一，無從析離，應整體視為第一級毒品海洛
    因，併依毒品危害防制條例第18條第1 項前段之規定，各於
    被告該次宣告之主刑項下，諭知沒收銷燬（上開海洛因於鑑
    定機關鑑定時，無論以何種方式刮取分離毒品秤重，其包裝
    袋均仍會有極微量海洛因殘留，業經法務部調查局於93 年3
    月19日即以調科壹字第093001130 60號函覆臺灣高雄地方法
    院）；扣案之注射針筒2 支，係被告所有，供其於事實欄二
    、(三)施用第一級毒品海洛因所用之物（非毒品危害防治條例
    第11條第3項所謂「專供施用毒品之器具」），業據被告於
    本院審理時供明在卷，爰依刑法第38條第1項第2款之規定，
    於被告該次宣告之主刑項下，諭知沒收。
據上論斷，應依刑事訴訟法第273 條之1第1項、第299條第1項前
段，毒品危害防制條例第10條第1 項、第2項、第18條第1項前段
，刑法第11條、第47條第1項、第38條第1項第2款、第51條第5款
，判決如主文。
本案經檢察官甲○○到庭執行職務。
中　　華　　民　　國　　96　　年　　12　　月　　31　　日
                  刑事第一庭  法  官  許心
以上正本證明與原本無異。
如不服本判決應於收受本判決後10日內向本院提出上訴書狀，其
未敘述上訴理由者，並得於提起上訴後10日內向本院補提理由書
狀（均須按他造當事人之人數附繕本）「切勿逕送上級法院」。
中　　華　　民　　國　　96　　年　　12　　月　　31　　日
                              書記官  湯惠芳
附錄：本案論罪科刑法條全文
毒品危害防制條例第10條
施用第一級毒品者，處6 月以上5 年以下有期徒刑。
施用第二級毒品者，處3 年以下有期徒刑。
